臺灣高等法院臺中分院刑事裁定　　　　　　　　　　　　九十年度抗字第七一五號
　　抗　告　人
　　即 自訴 人　甲○○
　　被　　　告　乙○○
　　被　　　告　丁○○
　　被　　　告　戊○○
　　被　　　告　丙○○
右列抗告人因被告等詐欺案件，不服臺灣台中地方法院中華民國九十年八月三十一日
裁定（九十年度自字第四八一號）提起抗告，本院裁定如左：
  主      文
抗告駁回。
    理      由
一、原審裁定意旨以：自訴人指訴被告等涉犯刑法第三百三十九條第一項詐欺取財之
    罪嫌，無非以被告乙○○向自訴人稱被告丁○○、丙○○、戊○○因生意上之週
    轉急需用錢，向自訴人借錢而屆期不返還等語為由。然被告丙○○供稱被告丁○○係其兒子，被告戊○○供稱被告丁○○為其配偶，其等並未曾向自訴人借錢，
    是丁○○經營木業公司，除以公司名義請領支票外並以其等之名義請領支票使用
    ，丁○○如何以支票調借金錢供公司使用，渠等均未加過問，並未向自訴人施詐
    。至被告丁○○則供稱其自八十九年八月十三日起，即透過被告乙○○向他人以
    支票借款供公司週轉使用或清償其他貸款，乙○○向何人借款其並不知悉，所借
    之款並非全未清償，而其所經營之木材廠於八十九年十一月二十一日遭他人故意
    縱火而燒毀，所以無法繼續經營，也因此無法償還向他人所借之欠款。另被告乙○○則供稱自訴人係其姐夫，因丁○○先前曾幫忙伊，故丁○○有困難時伊就予
    以幫忙，因自訴人係伊姐夫而信任伊，所以才借款給伊，且借款之初伊也未向自
    訴人說明係丁○○要借錢使用，後來自訴人問及何人借錢使用，伊才告知係丁○○所借。是依被告等所言，自訴人乃係因與實際借款之人即被告乙○○為姐夫、
    妻弟之關係，而應允借款，被告等人並無施用何項詐術之行為，而被告乙○○所
    交付之丙○○、戊○○及三木木業公司所簽發之支票，屆期固經提示未能兌現，
    丁○○所經營之三木木業公司也經解散，然此係因該公司廠房於89年11月間遭燒
    毀無法繼續經營，因而無能力償還本件借款，尚難以被告等事後無法清償即認渠
    等於借款之始即有詐欺之意圖。又自訴人雖稱被告乙○○於借款之初，向其稱所
    交付之支票為鐵票絕無問題云云，然此乃自訴人單方面之指訴，而依前所述，自
    訴人乃因與被告乙○○為姐夫、妻弟之關係信任之而借予款項，非因乙○○告稱
    支票為鐵票才借款，此部份亦不能認被告等有施用詐術之行為，被告等詐欺罪嫌
    不足，本件自訴應予裁定駁回。
二、本件抗告人即自訴人甲○○抗告理由略以（下稱自訴人）：被告丙○○於原審九
    十年七月二十日審理時稱：支票是伊開的，由被告丁○○拿給被告乙○○，當初
    是我先生被告丁○○與被告戊○○的票被拒絕往來之後，被告乙○○就跟我先生
    說還有我的票可以用，叫我開票給他去借錢，要借給公司使用的，被告乙○○是
    經過我們公司使用的，被告乙○○是經過我們一位朋友於八十九年七月底介紹的
    ；另丁○○稱：乙○○並未將借款如數交給他；乙○○則堅稱幫丁○○調現未得
    到任何好處，二人供述不符，內情不單純，可見渠等是利用自訴人對乙○○之信
    任，而詐取款項、坐地分贓之意圖甚明云云，但查被告戊○○之票係借給其子即
    被告謝熾民使用，對於開票之情形，戊○○並不清楚，已據其供明在卷；被告丁○○亦稱：伊是透過朋友介紹認識乙○○，乙○○表示可以代伊調現，伊乃開立
    其母戊○○、妻子丙○○之支票，透過乙○○共調借約三百餘萬元，其中約一百
    二十萬元有兌現，尚欠一百七十萬五千五百二十元未兌現，而借款之利息則以每
    十萬元一天利息一百元，預扣二個月再加三天，共六十三天之期前利息，以十萬
    元為例實得九萬三千七百元，且調錢的事都由乙○○去調現，伊不知道乙○○是
    向誰借錢，也未跟自訴人見面借錢，雖其木材行廠房被陳明富縱火之前，已有一
    張支票跳票，但因該月份伊木材行之應收及應付究竟多少，都無法結算，廠房也
    付之一炬，往下來接著到期之支票更無力負擔，並無詐欺之意，又其於第一張支
    票跳票後曾透過乙○○和江先生（指抗告人）談如何清償，後來自訴人於九十年
    四月二十七日有到伊家，口頭約定每個月還他一萬元，伊均有按月償還自訴人三
    千元以上等情無訛（本院卷第二十三－五頁）；並提出經甲○○簽收之收據影本
    為證（按自訴人係在被告丁○○自備之送貨單簿冊上簽名，原本經核閱無訛後發
    還）；從而被告丙○○、戊○○即只是申請支票供被告謝熾民公司週轉之用，其
    二人與被告謝熾民又未與自訴人碰面接觸，自無從知悉乙○○係向何人借款，其
    等又如何與乙○○共同向自訴人施詐，且被告謝熾民苟意在行騙，又何須以預扣
    利息，並兌付其中一百二十餘萬元之票款？又何必於自訴人未具狀提起自訴前，
    即按月償還欠款？況被告謝熾民在台中縣龍井鄉○○路○段二八二號所經營之三
    木木業工廠，確實於八十九年十一月二十六日，遭陳明富將原放廚房之瓦斯桶二
    桶搬至辦公室後打開瓦斯開關，持打火機往地板點火，經氣爆起火燃燒，亦經本
    院九十年度上訴字第八四九號認定明確，並經臺中縣消防局火災調查局鑑定其起
    火原因係：「瓦斯桶均遭人為蓄意拆卸；搬移至北側辦公室，僅留瓦斯塑膠軟管
    ，且又有兩處不相連貫之起火點，分屬兩室」，此有本院前述九十年度上訴字八
    四九號判決一份可憑，足見被告謝熾民所稱因該公司於八十九年十一月間遭燒毀
    無法繼續經營，造成其財務狀況更加惡化，因而無能力償還，並非憑空杜撰，堪
    予採信。被告乙○○於原審復供稱：因自訴人係他姐夫而信任他，所以才借款給
    他，借款之初他並未向自訴人說明係丁○○要借錢使用，係後來自訴人問及何人
    借錢使用，也才說明係丁○○要買堆高機需要現金所借，且他借過好幾次錢給被
    告等語（原審卷第三十三頁、四十四頁）；是由自訴人在不識係何人借款之情況
    下，單憑被告乙○○所持之支票即行借款，可見自訴人係念在與被告乙○○彼此
    為姐夫、妻弟之關係，而應允借款，被告等人並無施用何詐術之行為。雖自訴人
    又稱被告乙○○於借款之初，向其稱所交付之支票為鐵票絕無問題云云，然自訴
    人與各發票人既未謀面，又無何交情，其若非因乙○○之緣故，其自無出借給陌
    生人之可能，從而自訴人既可自行決定是否出借，就借款以後之風險如何，衡情
    亦在其評估及判斷之中，自不能因所調借之支票事後無法兌現，即遽認被告等人
    有何向他施用詐術騙財之共同犯意聯絡。原審因之以自訴人並無何證據可資證明
    被告等有何施行詐術之行為，及本件應屬單純之民事債務糾葛，當循民事訴訟之
    途徑解決，此外，復查無其他積極事證足資證明被告等有詐欺犯行，被告等之犯
    罪嫌疑不足，而依刑事訴訟法第三百二十六條第三項裁定駁回其自訴，自無不合
    ，自訴人抗告意旨以被告乙○○及其餘被告供詞有不符，內情不單純，應有共同
    詐欺之意圖，請求將原裁定予以撤銷改判，要屬其個人臆測、推論之詞，不足採
    信，其抗告為無理由，應予裁定駁回。
三、據上論結，應依刑事訴訟法第四百十二條，裁定如主文。
中      華      民      國　    九十一     年     一      月   三十一 　日
                                臺灣高等法院臺中分院刑事第七庭
                                      審判長法　官　林　榮　龍
                                            法  官　江　錫　麟
                                            法　官  謝  說  容
右正本證明與原本無異。
不得抗告。
                                            書記官  金  珍  華
中      華      民      國　    九十一     年     二      月     四 　　日
      Ｒ
